【裁判字號】    95,訴,185
【裁判日期】    970212
【裁判案由】    偽造有價證券
【裁判全文】
臺灣臺南地方法院刑事判決               95年度訴字第185號
公  訴  人  臺灣臺南地方法院檢察署檢察官
被      告  丁○○原名蔡惠美.
指定辯護人  本院公設辯護人余訓格
上列被告因偽造有價證券案件，經檢察官提起公訴（九十四年度
偵緝字第一一八四號），本院判決如下：
    主  文
丁○○無罪。
    理  由
一、公訴意旨略以：緣被告丁○○（原名蔡惠美）因積欠告訴人
    乙○○新臺幣（下同）十二萬元，為清償債務，竟於民國九
    十三年二月間，在臺南市某處，利用幫丙○○保管支票及印
    章之便，意圖供行使之用，冒用丙○○名義，在丙○○向台
    新國際商業銀行（下稱台新銀行）申請使用之票號ＴＮ00
    00000號、ＴＮ0000000號、ＴＮ000000
    0號支票上，分別填載發票日為九十三年三月二十日、九十
    三年三月二十六日、九十三年三月二十六日，票面金額四萬
    元、二萬元、二萬元，並盜蓋丙○○印章於上開三張支票發
    票人欄後，以該三張支票係客票為由，交付予乙○○以清償
    其上開欠款之部分款項。嗣因到期均不獲兌現，乙○○找發
    票人丙○○催討票款，經丙○○否認簽發該三張票據，始發
    覺上情。因認被告涉犯刑法第二百零一條第一項之偽造有價
    證券罪嫌等語。
二、按犯罪事實應依證據認定之，無證據不得認定犯罪事實；又
    不能證明被告犯罪或其行為不罰者，應諭知無罪之判決，刑
    事訴訟法第一百五十四條第二項、第三百零一條第一項分別
    定有明文。又認定犯罪事實所憑之證據，雖不以直接證據為
    限，間接證據亦包括在內；然而無論直接或間接證據，其為
    訴訟上之證明，須於通常一般之人均不致有所懷疑，而得確
    信其為真實之程度者，始得據為有罪之認定，倘其證明尚未
    達到此一程度，而有合理之懷疑存在時，基於無罪推定之原
    則，即應為無罪之判決。
三、公訴意旨認被告涉有上開罪嫌，係以(1)被告丁○○之供述；
    (2)證人即告訴人乙○○於檢察事務官詢問時之陳述；(3)證人
    丙○○於檢察事務官詢問時之證述；(4)台新銀行支票帳戶申
    請書及支票領取證影本；(5)卷附支票及臺灣票據交換所退票
    理由單影本各三張（票號分別為ＴＮ0000000號、Ｔ
    Ｎ0000000號、ＴＮ0000000號，以下依序簡
    稱支票（一）、支票（二）及支票（三））等資為主要論據
    。另一方面，被告之指定辯護人於本院準備程序則引用卷附
    證人甲○○及王春棉於檢察事務官詢問時之陳述，資為被告
    有利之證據。
四、證據能力之說明
  (一)證人乙○○、丙○○於檢察事務官詢問時之證述，係屬被告
    以外之人於審判外之言詞陳述，為傳聞證據，經被告之指定
    辯護人於本院準備程序中明示不同意作為證據（本院卷第二
    七頁），依刑事訴訟法第一百五十九條第一項之規定，應認
    為不具證據能力。
  (二)證人甲○○及王春棉於檢察事務官詢問時之陳述，公訴檢察
    官於本院準備程序中表示無意見，亦未於本案言詞辯論終結
    前聲明異議，依刑事訴訟法第一百五十九條之五第二項規定
    ，視為檢察官同意作為證據；且經本院審酌該等證據取得過
    程等節，認為上開證據適宜作為證據，故依同法條第一項規
    定認有證據能力。
  (三)卷附台新銀行支票帳戶申請書、支票領取證、支票（一）、
    支票（二）、支票（三）及臺灣票據交換所退票理由單影本
    等證據方法，被告之指定辯護人於準備程序中表示沒有意見
    （本院卷第二七頁），且無事實顯示係公務員因違法蒐證所
    取得之證據，自均有證據能力。
五、實體事實之認定
    訊據被告固坦承上開支票（一）、支票（二）及支票（三）
    均為其所簽發，惟堅決否認偽造有價證券犯行，辯稱略以：
    丙○○的支票簿整本及印章都放在伊那邊，上開支票均經過
    丙○○同意方才簽發等語；被告之指定辯護人亦為被告辯護
    略以：被告係經丙○○概括授權得以其名義簽發支票，則被
    告簽發上開支票（一）、支票（二）及支票（三）即非偽造
    等語。是本件爭點厥為上開支票是否丙○○所申請並授權被
    告簽發支票使用。經查：
  (一)證人丙○○於本院審理程序中證述：伊大概於九十二年十二
    月三十一日在台新銀行開立甲存帳戶並申請支票，辦理支票
    及送支票給伊的人均是甲○○，另尚有於九十二年七月間向
    高雄合作金庫新興分行申請支票帳戶，其中有一間申請兩本
    支票，但不記得哪間了，兩本支票是分開申請，支票及印章
    均放在被告那裡，支票是李伯璋要使用，不是伊要使用等語
    （本院卷第二三九、二四三至二四九頁）。而李伯璋（已於
    九十三年十月六日死亡，有本院卷第十三頁所附個人基本資
    料查詢可憑）與被告原係同居男女朋友關係，亦據被告於偵
    查中供述明確（偵緝卷第十七頁），且為告訴人乙○○所不
    爭執（本院卷第一八一頁）。證人丙○○既然申請台新銀行
    支票供李伯璋使用，復將所申請之支票及印章均交付李伯璋
    之女友即被告保管，自有概括授權李伯璋及被告以其名義簽
    發支票使用之意思甚明。
  (二)證人甲○○於檢察事務官詢問時陳述：伊在台新銀行商務金
    融處辦理企業授信並幫忙甲存帳戶開戶，於九十二年十二月
    初時李伯璋向伊表示丙○○要向他買車，希望透過伊辦貸款
    ，同年月三十一日丙○○向伊申請支票存款帳戶及三十六張
    支票，是用來當他重車融資還款票之用，也就是申請支票之
    初即需將日期、金額填妥交還公司作為將來還款之用，同日
    他告訴伊要另外申請五十張票，經伊請示公司主管允准後，
    九十三年一月六日伊在西門路彰化銀行拿領取證讓他蓋章後
    ，伊向公司領取五十張支票，當日下午再拿給丙○○，並由
    其蓋章領取，填領取證及領支票都是由丙○○接洽，李伯璋
    並未在場，此外丙○○並未再領取其他支票，亦未曾由李伯
    璋代領等語（發查卷第三九至四十頁）。其中有關丙○○申
    請及領取支票等節核與證人丙○○所述相符，足見丙○○確
    有向甲○○申請二次支票，依序為三十六張及五十張，而五
    十張支票部分係甲○○交付予丙○○親自領取。
  (三)又證人甲○○於上開檢察事務官詢問時，尚提出證人丙○○
    之存款業務申請書、印鑑卡、支票領取證及領取支票筆記紙
    等資料影本供參（發查卷第四二至四七頁），而根據支票領
    取證及領取支票筆記紙之記載，前揭丙○○向甲○○申領之
    五十張支票號碼為0000000號至0000000號；
    而本案支票（一）、（二）、（三）則均屬上開丙○○所領
    取之五十張支票。可知公訴意旨所認被告偽造之上開三張支
    票，均係丙○○所親自申請，並將五十張支票連同印章交付
    被告保管而概括授權以其名義簽發使用。則被告簽發該本支
    票簿中之支票（一）、（二）、（三）後，交付予告訴人以
    行使，自未能認已構成偽造有價證券或行使偽造有價證券犯
    行。
  (四)證人即告訴人乙○○雖一再陳稱其與證人丙○○接觸時，丙○○告以其三十六張票用完，哪還有支票，他還跟伊去銀行
    問甲○○，怎麼會有這麼多偽造票，另他因戶口寄在被告及
    李伯璋那裡，有一些掛號信件要給被告蓋章代收，所以他的
    印章在被告那裡云云；另其與證人甲○○接觸時，甲○○有
    承認拿支票給李伯璋云云。惟有關證人丙○○尚申請五十張
    支票及支票究竟交付給何人等節，已與上開證人丙○○及甲○○之陳述不符；其次，證人丙○○之戶籍未曾與被告相同
    ，亦有被告及證人丙○○之個人戶籍資料在卷可資比對，可
    見，縱證人乙○○就與證人丙○○接洽商談內容係據屬轉述
    ，亦顯係證人丙○○謊稱以圖卸責之詞；更何況，無論基於
    告訴人係以使被告受刑事訴追為目的之立場，或其對於待證
    事實關聯性之強弱，除非有確切事證可認證人甲○○及丙○○上開相吻合之陳述與事實不實，則其證明力在論理上自不
    能超越證人甲○○或丙○○之陳述。乃證人乙○○上開證言
    ，未足為本院認定被告犯罪事實之依據。
六、綜上，本件公訴意旨所提出前述各項用資證明被告偽造有價
    證券犯行之證據，尚未達到使通常一般人均不致有所懷疑，
    而得確信其為真實之程度；此外，復無其他積極證據足以證
    明被告確有公訴意旨所指犯行，應認不能證明其偽造有價證
    券及行使偽造有價證券犯罪，自應為無罪判決之諭知。至被
    告之指定辯護人聲請向合作金庫銀行函調丙○○申辦貸款資
    料，惟丙○○有無向合作金庫銀行申辦貸款，及其縱曾向合
    作金庫銀行申辦貸款，其貸款如何清償等問題，顯與本案有
    關以丙○○名義簽發之台新銀行支票究否偽造之待證事實，
    並無推理上之必然性或高度可能性，本院認與待證事實顯無
    重要關係，而無再調查之必要，依刑事訴訟法第一百六十三
    條之二第一項、第二項第二款規定，亦應駁回，附此敘明。
據上論斷，應依刑事訴訟法第三百零一條第一項，判決如主文。
本案經檢察官戊○○到庭執行職務。
中    華    民    國    97    年    2     月    12    日
                刑事第十庭  審判長法  官  陳欽賢
                                  法  官  林臻嫺
                                  法  官  陳賢德
以上正本證明與原本無異。
如不服本判決應於收受本判決後10日內向本院提出上訴書狀，並
應敘述具體理由。如未敘述上訴理由者，應於上訴期間屆滿後20
日內向本院補提理由書狀（均須按他造當事人之人數附繕本）「
切勿逕送上級法院」。
                                  書記官  莊文茹
中    華    民    國    97    年    2     月    14    日


司法院資訊處製作；財團法人民間司法改革基金會備份。
